臺灣桃園地方法院刑事判決　　　　　　　　　　　　九十二年度訴字第一四四七號
　　公　訴　人　臺灣桃園地方法院檢察署檢察官
　　被　　　告　戊○○
　　選任辯護人　江仁俊律師
右列被告因偽造文書案件，經檢察官聲請簡易判決處刑（聲請案號：九十二年度偵字
第三五０一、一００二號），本院改依通常程序判決如左：
    主  文
戊○○共同行使偽造私文書，足以生損害於公眾及他人，處有期徒刑肆月，如易科罰
金，以佰元折算壹日。
偽造之私立中國醫藥學院附設醫院「雇主申請聘僱家庭外籍監護工專用診斷證明書」
上偽造之私立中國醫藥學院附設醫院印文壹枚、乙○○診斷書用章印文壹枚、醫師甲○4333之印文拾壹枚；巴氏量表上蓋有私立中國醫藥學院附設醫院印文貳枚、醫師甲○4333之印文拾枚均沒收。
    事  實
一、戊○○因其父詹根旺中風，行動不便，欲申請外籍監護工以照顧詹根旺之生活起
    居。戊○○乃於九十一年八月間與民有國際仲介有限公司之丙○○接洽，請丙○○代為辦理申請外籍監護工之手續，約定手續費新台幣（下同）一萬元。經丙○○告知戊○○有關申請外籍監護工所需之資料及被照顧人之申請條件後，戊○○
    知需備有被照顧人之診斷證明書，因詹根旺平時多在台北馬偕紀念醫院（下稱馬
    偕醫院）就診，戊○○乃向該院請求開立詹根旺病情之診斷證明書。戊○○將上
    開診斷證明書交與丙○○後，因丙○○向其表示該診斷證明書之格式與行政院勞
    工委員會（下稱勞委會）就申請外籍監護工所定之診斷書要求不符，丙○○因其
    亦有代其他條件不符之人申請外籍監護工，而以偽造之文件向勞委會申請獲准之
    前例，乃向戊○○稱其有認識之醫生判定標準比較鬆，可以幫忙，費用另收二萬
    元等語。戊○○同意後，即約定由丙○○負責取得可使詹根旺獲勞委會批准之診
    斷證明書、巴氏量表等申請文件資料。丙○○明知其所稱之成年男子「李嘉文」
    所提供之診斷證明書及巴氏量表均屬偽造者，仍與之基於共同之犯意聯絡，推由
    「李嘉文」偽造所需之診斷證明書及巴氏量表。「李嘉文」即在不詳時地偽造中
    國醫藥學院附設醫院院長乙○○及醫師甲○名義出具之「雇主申請聘僱家庭外籍
    監護工專用診斷證明書」，內載詹根旺於九十一年八月二十七日應診，病名為心
    臟病、心肌梗塞、糖尿病併發關節炎，病人因上述疾病，目前行動不便，生活無
    法自行料理，仰賴他人照顧，宜長期門診追治療，及病人總分為三十分之巴氏
    量表，上開中國醫藥學院附設醫院之診斷證明書上蓋有偽造之私立中國醫藥學院
    附設醫院印文一枚、乙○○診斷書用章印文一枚、醫師甲○4333之印文十一枚；
    巴氏量表上蓋有私立中國醫藥學院附設醫院印文二枚、醫師甲○4333之印文十三
    枚，「李嘉文」偽造完成後即交與丙○○。丙○○於取得上開偽造之診斷證明書
    及巴氏量表後，即加以影印，並於同年八月底或九月初某日持上開文件之影本至
    桃園縣平鎮市○○路三八七號戊○○之工作地點交與戊○○，並向戊○○收取二
    萬元之費用，而由不知情之己○○（戊○○之夫）開立同額支票交付與丙○○。
    戊○○明知其父未於九十一年八月二十七日至中國醫藥學院附設醫院就診，丙○○所提出之診斷證明書及巴氏量表係屬偽造者，仍與丙○○基於共同之犯意聯絡
    ，推由丙○○以上開不實之診斷證明書及巴氏量表向勞委會提出申請外籍監護工
    ，丙○○乃於九十一年九月十二日以上開文件向勞委會提出申請而行使上述偽造
    之文書，足以生損害於中國醫藥學院附設醫院、乙○○、甲○及勞委會對於外籍
    監護工申請核准之正確性。嗣經勞委會發現有異，經向中國醫藥學院附設醫院查
    詢結果知悉為偽造而函請台灣桃園地方法院檢察署偵查。
二、案經勞委會移送臺灣桃園地方法院檢察署檢察官偵查後聲請簡易判決處刑，經本
    院改依通常程序審判。
    理  由
一、訊之被告戊○○否認其有何偽造文書犯行，辯稱：伊從未申請過監護工，也沒有
    向勞委會申請過，所以不知道不能辦，伊去馬偕醫院開診斷證明書後，丙○○說
    那張診斷證明書不符合勞委會的表格，伊說既然格式不符合就不要辦了，但丙○○說台中中國醫藥學院附設醫院有在開符會勞委會申請的表格，他要帶伊父親去
    中國醫藥學院開一張符合勞委會的表格，因伊本身很忙，伊就請其妹幫忙與丙○○一同帶其父到中國醫藥學院附設醫院，但還沒去之前，丙○○打電話說只要帶
    伊父親之身分證、殘障證明、健保卡、診斷證明書給他就可以了，人不用到中國
    醫藥學院附設醫院去，伊就照著他的話準備好交給他，是在接到法院通知後，伊
    才知道丙○○去辦偽造的醫生證明云云。
二、被告因其父詹根旺中風而委託丙○○向勞委會申請外籍監護工之事，經被告自承
    及丙○○證述在卷，並有被告具名之雇主聘僱外籍勞工申請表在卷可稽。而被告
    於申請外籍監護工時，所附具提出之上述中國醫藥學院附設醫院診斷證明書及巴
    氏量表均屬偽造者，亦有行政院勞委會九十一年十二月二十五日勞職外字第０九
    一０二０八００七－一六號函及所附之中國醫藥學院附設醫院九十一年十一月十
    五日院歷字第九一一一三五一０號函在卷可證。故被告申請本件外籍監護工而提
    出之上述證斷證明書及巴氏量表為偽造者甚明。被告雖辯稱伊不知上開文件係偽
    造者，然查：證人丙○○於本院審理時證稱：第一次去戊○○的工廠有向他說明
    需要提出合格的勞委會規定的診斷證明書、申請人及受照顧人的身分證影本、戶
    口名簿的影本，有具體向他說明是要勞委會規定的巴氏量表及診斷證明書。當時
    戊○○及在場戊○○的先生有說要先找馬偕醫院的醫生辦看看。伊有說明受照顧
    人要在三十分以下才符合巴氏量表的標準。當天有約定費用一萬元，但還沒有簽
    約。第一次碰面之後，因為戊○○診斷證明書無法開立，所以才又再聯絡，她問
    有無其他醫院的醫生判定會比較鬆，伊告訴她說：伊有認識的醫生判定比較鬆，
    問她願不願意找這邊的醫生幫忙看看，她說好。伊沒有帶詹根旺帶去醫院給醫生
    作診斷，也沒有要求戊○○或她的家人帶詹根旺去中國醫藥學院作診斷，雖然沒
    有帶詹根旺去醫院也沒有要求戊○○及她的家人帶詹根旺去醫院作診斷，但李嘉
    文說他有認識台中的醫師可以開立診斷證明書，伊知道李嘉文拿的國醫藥學院的
    診斷證明書都是偽造的。與戊○○說要找認識的醫生開立診斷證明書的費用，除
    了仲介費一萬元外，開立診斷證明書的處理費用另外收二萬元。伊在戊○○向伊
    說無法開立診斷證明書時，伊向戊○○說可以找認識的醫生幫忙開立診斷證明書
    ，費用二萬元。伊向戊○○說病人不用到醫院也可以開立，病人可以到院，也可
    以不到院，要不要去由客戶自行決定；因為伊經手的及同行的案件，同樣的情形
    勞委會半年內已經核准了幾萬件，所以才這樣跟她講。伊對每個客戶都有說明申
    請外籍監護工所需要的診斷證明書、巴式量表的標準。如果在客戶沒有辦法開立
    合格的診斷證明書時，才去找李嘉文開立偽造的診斷證明書。辯護人所提示偵卷
    第十二至十五頁的申請表、診斷證明書、巴氏量表，伊在送件之前有拿影本給戊○○看過，是在收二萬元支票的時候拿給她看的，診斷證明書開好，伊拿影本給
    她的時候順便收錢。伊我有拿偵卷第十四、十五頁的空白巴氏量表給戊○○看，
    並跟她說總分要三十分以下才可以申請。伊將診斷證明書影本交給戊○○時，她
    收起來。所有李嘉文開立的文件影本伊都有交給委託人，而且還有把醫院的掛號
    收據都有交給委託人等語（見本院九十三年二月二十六日審判筆錄）。依證人上
    開所述，被告於無法取得合格之診斷證明書後，丙○○向其說明另行找醫生開立
    合格之診斷證明書，另需費用二萬元，單以一張診斷證明書而需二萬元觀之，即
    足人察知該診斷證明書之取得應係非正常方式，而被告同意丙○○為其辦理取得
    合格之診斷證明書，足證被告非無透過非法方法取得診斷證明書之意。再者，丙○○於自李嘉文處取得偽造之診斷證明書及巴氏量表後，曾將上開文件之影本交
    付與被告，而上開李嘉文所偽造之「雇主申請聘僱家庭外籍監護工專用診斷證明
    書」，內載：「詹根旺於九十一年八月二十七日應診，病名為心臟病、心肌梗塞
    、糖尿病併發關節炎，病人因上述疾病，目前行動不便，生活無法自行料理，仰
    賴他人照顧，宜長期門診追治療」，而詹根旺並未親自至台中中國醫藥學院就
    診，此為被告所自承，並經證人即被告之夫己○○及被告之妹丁○○證述在卷，
    被告明知其父未至該醫院就診，而上開診斷證明書竟載詹根旺於九十一年八月二
    十七日至該院就診，由此可證被告知該診斷書之內容為不實甚明。被告以不實之
    診斷證明書向勞委會提出申請，其行使偽造文書之事亦甚明確。所辯伊不知情云
    云，顯不可採。雖證人己○○證稱：丙○○未說明申請外籍監護工之評量標準，
    丙○○未向其妻說明收費標準，亦未出示巴氏量表給伊看，伊沒見過偵查卷內第
    十二至十五頁之巴氏量表、診斷證明書及申請表等語；證人丁○○亦稱：伊沒見
    過偵查卷內第十二至十五頁之巴氏量表、診斷證明書及申請表，也沒有聽見丙○○說要去中國醫藥學院需要多少錢等語。惟己○○及丁○○均稱其等於丙○○前
    來洽談時，並未全程參與；己○○係進進出出，丁○○則坐於一邊，未專心聽丙○○與被告之間的談話，與丙○○全程接洽申請外籍監護工者為戊○○等情。其
    二人既未全程參與，自無法聽聞被告與丙○○間之全部談話，及行為互動，故丙○○及被告間之有無談及自中國醫藥學院附設醫院取得診斷證明書之費用及丙○○將其自李嘉文處取得之上述診斷證明書及巴氏量表交付與被告時，其二人不知
    情，然要不能逕認必無其事，是以其二人之所述，尚不得為被告不知情之證明。
    再者被告以丙○○所交付之上開診斷證明書及巴氏量表，向勞委會提出外籍監護
    工之事實，亦有九十一年十二月二十五日勞職外字第０九一０二０八００七－一
    六號函在卷可稽，本件事證已明，被告犯行足堪認定。
三、核被告所為，係犯刑法第二百十六條、第二百十條之罪。被告與丙○○間有犯意
    聯絡，而丙○○復與李嘉文聯絡而為偽造上述文件，故其等間均為共同正犯。偽
    造印文行為，係偽造私文書之部分行為，偽造私文書之低度行為，為進而行使之
    高度行為所吸收，均不另論罪。本院審酌被告犯罪之動機係為盡子女之孝心，然
    其所採之手段則非法之所許，被告犯罪所生之危害及犯後態度等一切情狀，量處
    如主文所示之刑，並諭知易科罰金之折算標準。
四、偽造之中國醫藥學院附設醫院之雇主申請聘僱家庭外籍監護工專用診斷證明書及
    巴氏量表因已向勞委會提出申請而經勞委會收存，自非屬被告所有之物，故不宣
    告沒收。惟該診斷證明書上蓋有偽造之私立中國醫藥學院附設醫院印文一枚、乙○○診斷書用章印文一枚、醫師甲○4333之印文十一枚；巴氏量表上蓋有私立中
    國醫藥學院附設醫院印文二枚、醫師甲○4333之印文十三枚，上開印文均屬偽造
    者，應依刑法第二百十九條規定，宣告沒收。
據上論斷，應依刑事訴訟法第四百五十二條、第二百九十九條第一項前段，刑法第二
十八條、第二百十條、第二百十六條、第四十一條第一項前段、第二百十九條，罰金
罰鍰提高標準條例第二條，判決如主文。
本案經檢察官郭靜文到庭執行職務。
中        華        民        國    九十三    年    三    月  二十四    日
                                臺灣桃園地方法院刑事第九庭
                                    審判長法  官  林明洲
                                          法  官  何燕蓉
                                          法  官  林春鈴
右正本證明與原本無異。
如不服本判決，應於送達後十日內，向本院提出上訴狀。
                                          書記官  黃泰能
中        華        民        國    九十三    年    三    月  二十四    日
